臺灣高等法院臺南分院民事裁定　　94年度抗字第502號
抗告人　甲○○
抗告人　乙○○
上列抗告人間給付租金強制執行事件，對於中華民國九十四年八
月三日臺灣臺南地方法院九十一年度執字第三五六二九號裁定，
提起抗告，本院裁定如下：
    主    文
原裁定關於駁回抗告人甲○○強制執行聲請部分及程序費用均廢
棄。
上開廢棄部分，抗告人乙○○在原審之聲明異議駁回。
抗告人乙○○之抗告駁回。
聲明程序費用及抗告程序費用均由抗告人乙○○負擔。
    理    由
一、本件原裁定意旨略以：
  (一)按當事人或利害關係人，對於執行法院強制執行之命令，或
    對於執行法官、書記官、執達員實施強制執行之方法，強制
    執行時應遵守之程序，或其他侵害利益之情事，得於強制執
    行程序終結前，為聲請或聲明異議。又按執行法院對於前條
    之聲請，聲明異議或抗告認為有理由時，應將原處分或程序
    撤銷或更正之，強制執行法第十二條第一項、第十三條第一
    項分別定有明文。再按最高法院五十六年臺抗字第三三七號
    判例係謂執行法院不得依停止執行之裁定將已為之執行處分
    撤銷，並非謂已為之執行處分縱有違法或不當情形，在停止
    執行中，亦不得將其撤銷，此觀該判例要旨，不難明瞭（有
    最高法院六十六年臺抗字第二六號判例可為參照）。
  (二)抗告人乙○○聲明異議意旨略以：抗告人甲○○前持原審八
    十二年度重訴字第九○號、本院八十三年度重上字第一○號
    、最高法院八十五年度臺上字第二六五五號、本院八十六年
    度重上更(一)字第三號、最高法院八十七年度臺上字第一一一
    五號、本院八十七年度重上更(二)字第二一號、最高法院八十
    八年度臺上字第一三七九號判決確定命「相對人（即抗告人
    乙○○）自八十二年六月七日起至系爭房屋遷讓交還日止，
    每月給付相當於租金之利益為二萬七千四百一十三元（台灣
    高等法院台南分院（下稱台南高分院）八十六年度重上更(一)
    字第三號主文參見），並以此為執行名義聲請強制執行，並
    分別請求自八十二年六月七日起至八十四年十月七日止共計
    七十六萬七千五百六十四元、八十七年五月十六日起至九十
    年五月十六日止共計九十八萬六千八百六十八元、九十年五
    月十七日起至九十三年八月十七日止共計一百零六萬九千一
    百零七元、九十三年八月十八日起至九十四年三月十七日止
    共計十九萬一千八百九十一元，惟據台南高分院九十年度抗
    字第九三○號民事裁定之認定，原審八十八年度執字第一三
    一二五號遷讓房屋強制執行事件是以「執行不能」終結，不
    再執行。而抗告人甲○○自認：「自八十三年三月間抗告人
    乙○○離婚後，即自系爭房屋第二至四層遷離」，故抗告人
    甲○○請求給付「八十三年三月二十二日起至九十四年三月
    十七日止」已逾抗告人甲○○上開自認之範圍，應予駁回。
    且抗告人乙○○現居住在臺南縣新市鄉○○街二二三號租賃
    處，亦據抗告人乙○○陳述在卷，並有房屋租賃契約書、聲
    明異議狀、刑事傳票、公文封、戶口名簿、證明書等為證，
    以及原審於八十八年九月二十一日、八十九年七月五日、九
    十年六月十九日至現場履勘查核符實，有執行筆錄可稽，並
    經臺南縣警察局善化分局於九十年七月二十七日、九十年九
    月二十五日等函覆在卷，故抗告人乙○○確於八十三年三月
    二十一日後即確未占有系爭房屋之第二至四層樓，故抗告人
    甲○○請求給付「八十三年三月二十二日起至九十四年三月
    十七日止」相當租金之給付部份，並無理由，應予駁回，爰
    聲明異議，請求撤銷就抗告人甲○○此部分之執行程序。
  (三)經查：
  1.本件抗告人甲○○前持上開確定判決（於八十八年六月二十
    四日確定），判命【抗告人乙○○應將坐落臺南市○區○段
    四小段二○五、二○五之一、二○六之二號土地上即門牌號
    碼臺南市○○路○段二七九號本國式肆層樓房乙棟之第貳層
    至第肆層遷讓，交還聲請人。抗告人乙○○並應自八十二年
    六月七日起至系爭房屋遷讓交還日止，按月給付相當於租金
    之利益為二萬七千四百一十三元。（本院八十六年度重上更
    (一)第三號主文參見）】，並以此為執行名義聲請強制執行，
    抗告人甲○○以此為執行名義聲請執行自八十二年六月七日
    起至抗告人乙○○自系爭房屋遷讓交還日止，按月給付相當
    於租金之利益為被害人二萬七千四百一十三元等，自非無據
    ，應予准許。
  2.再查：依最高法院八十八年度臺上字第一三七九號於八十八
    年六月二十四日所為之判決，於駁回上訴之理由中已載明：
    「上訴人（即本件之抗告人乙○○）既為黃枝柳之夫，【與
    黃枝柳共同生活而居住於系爭房地】，應係經黃枝柳之同意
    無疑。然上訴人僅係黃枝柳之占有輔助人，而黃枝柳目前並
    未占有系爭房屋，為黃枝柳所自承，則上訴人占有系爭房屋
    即失占有之權源。被上訴人（即本件抗告人甲○○）本於民
    法第七百六十七條之所有物返還請求權，請求上訴人遷還系
    爭二至四樓房屋，即非無據，應予准許。又被上訴人主張上
    訴人因而受有相當於租金之利益，致伊受有損害，併依不當
    得利法則，請求上訴人按月給付相當於租金之不當得利，亦
    無不合。」（前揭判決第三頁參見），故至少於抗告人甲○
    ○據以執行之執行名義有效成立之時（即前揭實體判決確定
    時之八十八年六月二十四日），應認抗告人乙○○仍屬無權
    占有系爭房屋第二至四樓尚未遷讓，故抗告人乙○○以前揭
    實體判決業已審酌過之租賃契約、戶籍證明等欲證明其於判
    決確定前即已遷讓完畢，並聲明異議請求駁回抗告人甲○○
    請求給付自「八十三年三月二十二日起」相當租金之給付部
    份，顯屬與原執行名義之認定事項不符，於法無據，難以採
    信。
  3.原審法院八十八年執字第一三一二五號遷讓房屋事件中，經
    抗告人甲○○於八十八年七月二十一日（應以原審法院執行
    卷內收文戳章之日期為準），持與本件相同之執行名義請求
    抗告人乙○○遷讓房屋，執行法院經調查證據後認定抗告人
    乙○○已經遷出，故屬執行不能，並於九十年十月五日以裁
    定駁回抗告人甲○○於八十八年七月二十一日所為之請求遷
    讓房屋強制執行聲請在卷，嗣雖經抗告人甲○○抗告，並經
    台南高分院（原裁定誤繕為台灣高等法院）九十年度抗字第
    九三○號民事裁定於九十一年一月十日駁回抗告後確定，於
    原審法院及台南高分院（原裁定誤繕為台灣高等法院）之裁
    定中雖均未具體確認抗告人乙○○究係自何日遷出系爭房屋
    ，然既認定前揭抗告人甲○○「請求遷讓房屋之強制執行聲
    請屬執行不能」，則自應認至遲於抗告人甲○○聲請時即八
    十八年七月二十一日抗告人乙○○已經遷出系爭房屋，故自
    抗告人乙○○遷出後，抗告人甲○○即不得再行向抗告人乙
    ○○請求相當於租金之不當得利金額，是抗告人乙○○執此
    為由聲明異議，於請求駁回抗告人甲○○請求之給付在超過
    「八十八年七月二十一日」之範圍，即屬有據，應予准許。
    抗告人甲○○就抗告人乙○○此部分之強制執行聲請，於法
    未合，自應予駁回，並應於本裁定確定後，由原審法院撤銷
    已為之執行程序。至抗告人乙○○其餘聲明異議之意旨，則
    屬於法無據，應予駁回等情。
二、抗告人甲○○之抗告意旨以：
    抗告人乙○○於原審九十三年度訴字第四二九號（現繫屬於
    本院九十三年度上字第一三四號）審理時自認居住於系爭房
    屋一樓。另系爭房屋第二至四層現係由黃枝柳（抗告人乙○
    ○前妻）占有，現住人尚有許林涼（抗告人乙○○之母）、
    許富博（抗告人乙○○之子）、許富淳（抗告人乙○○之子
    ）。則進出系爭房屋二至四層均需經由一樓，故應認抗告人
    乙○○對系爭房屋整棟均有事實上管領力，從而原裁定認抗
    告人甲○○不得請求八十八年七月二十一日以後之相當於租
    金之不當得利，顯有違誤，應予廢棄等語。
三、抗告人乙○○之抗告意旨以：
    抗告人甲○○已自承抗告人乙○○於八十三年三月間與訴外
    人黃枝柳離婚後，即自系爭房屋第二至四層遷離而占有系爭
    房屋一樓部分，且此一事實業經鈞院九十年度抗字第九三○
    號民事裁定所是認，況依鈞院八十九年度上易字第一四二號
    被告許寶霖竊佔案件刑事判決亦足證上情，是原裁定認抗告
    人甲○○於原審法院及鈞院之裁定中雖均未具體確認抗告人
    乙○○究係自何日遷出系爭房屋，則自應認至遲於抗告人甲
    ○○聲請時即八十八年七月二十一日抗告人乙○○已經遷出
    系爭房屋，難謂與事實相符，實有違誤，應廢棄不利於抗告
    人乙○○之部分，抗告人甲○○請求超過八十三年三月二十
    一日之強制執行之聲請均應駁回等語。
四、經查：
  (一)按執行名義成立後，如有消滅或妨礙債權人請求之事由發生
    ，債務人得於強制執行程序終結前，向執行法院對債權人提
    起異議之訴。如以裁判為執行名義時，其為異議原因之事實
    發生在前訴訟言詞辯論終結後者，亦得主張之。執行名義無
    確定判決同一之效力者，於執行名義成立前，如有債權不成
    立或消滅或妨礙債權人請求之事由發生，債務人亦得於強制
    執行程序終結前提起異議之訴，強制執行法第十四條第二項
    、第三項定有明文。又按「執行名義載明『債務人於將其土
    地交還債權人之前，應按月給付債權人新臺幣三萬元』。其
    中債務人將土地交還，係債務人按月給付三萬元之解除條件
    。如條件成就，僅係債權人每月三萬元之金錢給付請求權消
    滅，執行名義並不因而失效，債務人為排除強制執行應提起
    債務人異議之訴，以求救濟」（張登科著強制執行法第五九
    頁參照）。
  (二)抗告人乙○○之聲明異議意旨稱已於兩造間遷讓房屋事件訴
    訟中（即八十三年三月二十一日起）即未占有使用系爭房地
    ，抗告人甲○○自該日起，即不得向抗告人乙○○請求相當
    於租金之不當得利云云。惟查：
  1.兩造間遷讓房屋事件經原審法院八十二年度重訴字第九○號
    、本院八十二年度重上字第一○號、八十六年度重上更(一)字
    第三號、八十七年度重上更(二)第二一號、最高法院八十五年
    度臺上字第二六五五號、八十七年度臺上字第一一一五號、
    八十八年度臺上字第一三七九號等民事判決而告確定。而於
    本院八十七年度重上更(二)第二一號民事判決認抗告人乙○○
    於最後事實審言詞辯論終結時（即八十八年一月間）仍占有
    使用系爭房地。是則抗告人乙○○前揭聲明異議意旨，就本
    院八十七年度重上更(二)第二一號遷讓房屋事件最後事實審言
    詞辯論終結前已無占有使用系爭土地之事實部分，應由抗告
    人乙○○另以再審之訴救濟之，非本件聲明異議程序所得審
    究。
  2.又抗告人乙○○上揭主張關於本件執行名義成立後，未占有
    使用系爭房屋部分，依上開說明應屬執行名義所示之請求權
    之解除條件成就，係債權人金錢給付請求權消滅，執行名義
    並不因而失效，應為執行名義成立後，有消滅債權人（抗告
    人甲○○）請求之事由發生，債務人（即抗告人乙○○）為
    排除強制執行應提起債務人異議之訴，以求救濟，亦非本件
    聲明異議程序所得救濟。
五、是則，抗告人乙○○前揭聲明異議事由，均非本件聲明異議
    程序所得救濟，原裁定逕為判斷，於法已有未合，抗告人甲
    ○○前揭抗告理由，指摘原裁定關於駁回其強制執行聲請部
    分不當，理由雖有不同，惟原裁定既有不當，本院仍應認抗
    告有理由，爰予以廢棄原裁定，並由本院更為裁定。至原裁
    定駁回抗告人乙○○聲明異議部分，所持理由雖屬不當，惟
    其結論則無不同，是抗告人乙○○抗告意旨請求將原裁定關
    於駁回其聲明異議部分廢棄改判，為無理由，應予駁回。
六、據上論結，本件抗告人甲○○之抗告部分，為有理由；抗告
    人乙○○之抗告部分，為無理由，依強制執行法第三十條之
    一，民事訴訟法第四百九十二條、第四百九十五條之一第一
    項、第四百四十九條第二項、第九十五條、第七十八條，裁
    定如主文。
中　　華　　民　　國　　94　　年　　11　　月　　30  　日
                  民事第三庭  審判長法　官  陳光秀
　　　　　　　　　　　      　　　　法　官  曾平杉
　　　　　　　　　　　      　　　　法　官  徐宏志
上為正本係照原本作成。
如不服本裁定，僅得於收受本裁定正本送達後10日內以適用法規
顯有錯誤為理由，向本院提出再抗告狀（須附繕本一份及繳納再
抗告裁判費新台幣1千元)，並經本院許可後始可再抗告於最高法
院。
中　　華　　民　　國　　94　　年　　12　　月　　2   　日
                                    書記官　吳銘添
【附記】
民事訴訟法第495條之1第2項準用同法第466條之1第1、2項規定
：
I對於第二審判決上訴，上訴人應委任律師為訴訟代理人。但上
　訴人或其法定代理人具有律師資格者，不在此限。
II上訴人之配偶、三親等內之血親、二親等內之姻親，或上訴人
　為法人、中央或地方機關時，其所屬專任人員具有律師資格並
  經法院認為適當者，亦得為第三審訴訟代理人。
                                               K
